【裁判字號】    90,易,1654
【裁判日期】    900918
【裁判案由】    違反動產擔保交易法
【裁判全文】
臺灣高雄地方法院刑事判決                          九十年度易字第一六五四號
    公  訴  人  臺灣高雄地方法院檢察署檢察官
    被      告  甲○○
右列被告因違反動產擔保交易法案件，經檢察官聲請以簡易判決處刑（八十九年度偵
字第二七一五六號），本院認為不宜以簡易判決處刑，適用通常程序判決如左：
    主  文
甲○○動產擔保交易之債務人，意圖不法之利益，將標的物出質，致生損害於債權人
，處拘役拾日。如易科罰金，以佰元折算壹日。緩刑貳年。
    事  實
一、甲○○於民國八十九年三月三十日，以動產擔保交易附條件買賣之方式，向設於
    台北市○○○路○段二七○號五樓匯豐汽車股份有限公司（以下簡稱匯豐公司）
    購買車牌五Ｋ－九四九七號號小客車一輛，約定分期付款總額新臺幣（下同）六
    十七萬九千三百二十元，為動產擔保交易之債務人。分期款繳納期間自八十九年
    四月三十日起至九十二年三月三十日止，共分三十六期繳納，每月為一期，每期
    繳納一萬八千八百七十元，於分期價款未全部清償以前，上開汽車之所有權仍屬
    匯豐公司所有，甲○○依約僅能占有、使用車輛，不得任意遷移、出賣、出質、
    移轉或為其他任何處分，並於八十九年四月六日向高雄區監理所辦理動產擔保交
    易附條件買賣設定登記。詎甲○○竟意圖為不法之利益，於取得前開自小客車後
    ，僅繳付四期分期價款後，即拒不繳納分期款，並於八十九年年底某日，將前開
    車輛典當予高雄市○○區○○路上某當舖而予出質，使匯豐公司追索餘款無著，
    致生損害於匯豐公司。
二、案經匯豐公司訴請臺灣高雄地方法院檢察署檢察官偵查後聲請簡易判決處刑。
    理  由
一、訊之被告甲○○對其有於右揭時、地，以動產擔保交易附條件買賣之方式，向匯
    豐公司購買車牌五Ｋ－九四九七號小客車一輛，約定分期付款總額六十七萬九千
    三百二十元，分期款繳納期間自八十九年四月三十日起至九十二年三月三十日止
    ，共分三十六期繳納，每月為一期，每期應繳款項為一萬八千八百七十元，被告
    依約僅能占有、使用車輛，不得出質等或為其他任何處分，並於八十九年四月六
    日向高雄區監理所辦理動產擔保交易附條件買賣設定登記，嗣於取得車輛後，分
    期付款全數繳納完畢前，於八十九年年底某日，在高雄市○○區○○路上某當舖
    ，將前開車輛典當而予出質等情坦承不諱，核與告訴人代理人劉志賢於偵查及本
    院審理時指述情節相符，復有附條件買賣契約書、動產擔保交易附條件買賣設定
    登記申請書及車款明細各一件附卷可資佐證，是被告前開自白核與事實相符，被
    告將前開車輛出質，又未按期繳納分期付款，其具不法利益之意圖彰然明甚。又
    被告未按期繳納分期款，並將車輛出質他人行為，以致告訴人追索車、款無著，
    自足生損害於告訴人。綜上，本件事證明確，被告犯行洵堪認定。
二、查被告係動產擔保交易之債務人，其將標的物出質，使債權人無法追回，受有損
    害，核其所為，係犯動產擔保交易法第三十八條之罪。審酌被告並無犯罪前科，
    有臺灣高等法院被告全國前案紀錄表及臺灣高雄地方法院檢察署刑案資料查註紀
    錄表各一件附卷可稽，素行良好，雖僅繳款四期即未再繳納餘款，積欠款項達六
    十餘萬元，然已與告訴代理人達成民事和解等情，亦據告訴代理人劉志賢於本院
    審理時陳明在卷（見本院九十年九月四日審判筆錄），且於本院審理時坦承犯行
    ，態度良好等一切情狀，量處如主文所示之刑。又刑法第四十一條已於九十年一
    月四日修正，同年月十日經總統公布施行，修正後刑法第四十一條第一項規定：
    「犯最重本刑為五年以下有期徒刑以下之刑之罪，而受六個月以下有期徒刑或拘
    役之宣告，因身體、教育、職業、家庭之關係或其他正當事由，執行顯有困難者
    ，得以一元以上三元以下折算一日，易科罰金。但確因不執行所宣告之刑，難收
    矯正之效，或難以維持法秩序者，不在此限。」本件被告所犯為最重本刑為三年
    以下有期徒刑之罪，在上開條文修正前即屬得易科罰金之案件，不因該條文之修
    正而影響被告得易科罰金之權益及折算標準，爰依刑法第二條第一項前段，適用
    裁判時之法律，即修正後刑法第四十一條第一項之規定，諭知被告易科罰金之折
    算標準。末查被告前未曾受有期徒刑以上刑之宣告，已如前述，其因一時失慮，
    致觸犯本案犯行，惟犯後已與被害人成立民事和解，亦已如前述，足見被告經此
    科刑之教訓，當知所警惕，而無再犯之虞，本院因認前開對其宣告之刑，以暫不
    執行為適當，爰併予宣告緩刑二年，以啟自新。
據上論斷，應依刑事訴訟法第四百五十二條、第二百九十九條第一項前段，動產擔保
交易法第三十八條，刑法第十一條前段、第二條第一項前段、第四十一條第一項、第
七十四條第一款，罰金罰鍰提高標準條例第一條前段、第二條，判決如主文。
中      華      民      國      九十    年      九      月      十八    日
                                  臺灣高雄地方法院刑事庭
                                      法  官    李麗珠
右正本證明與原本無異。
如不服本判決，應於判決送達後十日內，向本院提出上訴狀。
                                      書記官    陳掌珠
中      華      民      國      九十    年      九      月      十八    日
附錄本案判決論罪科刑法條：
動產擔保交易法第三十八條：
動產擔保交易之債務人，意圖不法之利益，將標的物遷移、出賣、出質、移轉、抵押
或為其他處分，致生損害債權人者，處三年以下有期徒刑、拘役或科或併科六千元以
下之罰金。


司法院資訊處製作；財團法人民間司法改革基金會備份。
